臺灣高雄地方法院刑事判決　　　　　　　　　　　　九十三年度易緝字第一七號
　　公　訴　人　臺灣高雄地方法院檢察署檢察官
　　被　　　告　甲○○
右列被告因妨害兵役案件，經檢察官提起公訴（九十一年度偵字第二二０七三號），
本院合議庭裁定由受命法官獨任進行簡式審判程序，判決如左：
    主  文
甲○○後備軍人意圖避免點閱召集，居住處所遷移，無故不依規定申報，致使點閱召
集令無法送達，處拘役貳拾日，如易科罰金，以佰元折算壹日。
    事  實
一、甲○○係高雄縣後備司令部列管之階級陸軍中尉退伍後備軍人，戶籍設在高雄縣
    鳳山市黃埔新村西一巷六號，並實際居住在該處，惟於民國八十五年一月七日即
    自上址遷移他處居住，竟意圖為避免點閱召集，無故不依規定申報其遷移後之居
    住處所，致使高雄縣後備司令部所核發，指定其應於九十一年八月二十三日上午
    八時，前往高雄縣鳥松鄉鐵衛營區報到之點閱召集令，由勤區警員蔡君輝於九十
    一年七月七日，前往上開設籍地址送達時，無法送達。
二、案經高雄縣後備司令部移送臺灣高雄地方法院檢察署檢察官偵查起訴。
    理  由
一、本案被告甲○○所犯係死刑、無期徒刑、最輕本刑為三年以上有期徒刑以外之罪
    ，其於準備程序就前揭被訴事實為有罪之陳述，經受命法官告知簡式審判程序之
    旨，並聽取其與公訴人之意見後，本院認無不得或不宜改依簡式審判程序進行之
    處，爰依刑事訴訟法第二百七十三條之一第一項、第二百八十四條之一，裁定本
    件由受命法官獨任進行簡式審判程序，合先敘明。
二、右揭事實，業據被告於本院準備及審理程序中均坦承不諱，並有並有點閱召集令
    （含點閱召集令受領回執）、高雄縣團管區列管後備軍人行方不明遷出未報移送
    法辦年籍表、法務部戶役政連結作業系統各一份在卷可稽，核屬相符，是被告上
    揭自白應堪採信，本案事證明確，被告上開犯行應堪認定。
三、按後備軍人居住處所遷移，無故不依規定申報者，為妨害兵役，妨害兵役治罪條
    例第二條第一項第六款、第十條第一項第三款定有明文。而居住處所遷移之申報
    ，後備軍人管理規則第四章第十七條至第十九條設有規定。又妨害兵役治罪條例
    第十條第三項、第一項第三款之後備軍人居住處所遷移無故不依規定申報，致使
    召集令無法送達罪，其所謂「不依規定申報」，係指未依戶籍法規定辦理戶籍異
    動登記，及依後備軍人管理規則向新居地之役、戶政單位為異動登記者而言。是
    後備軍人居住處所遷移，即應依相關規定辦理申報登記；又該罪所稱居住處所遷
    移無故不依規定申報，並非專指遷出戶籍而不為遷入之登記而言，凡屬後備軍人
    ，祇須不按址居住，復不依規定申報其所在，致使召集令無法送達，而無正當理
    由者，其罪即已成立，縱令其遷移居住處所並無逃避兵役之本意，但其此項行為
    ，如致召集令無法送達時，即以意圖避免召集論（最高法院八十九年度臺非五十
    四號、同院八十五年臺上第五一二七號判決要旨參照）。
四、核被告前揭所為，係犯妨害兵役治罪條例第十條第三項、第一項第三款之後備軍
    人意圖避免點閱召集處理，居住處所遷移無故不依規定申報，致使點閱召集令無
    法送達罪，應依同條例第六條第二項科刑。爰審酌被告居住所遷移，無故不依規
    定申報，致使點閱召集令無法送達，影響國家兵役徵集等一切情狀，量處如主文
    所示之刑，並諭知易科罰金之折算標準，以資懲儆。至被告遷移時間雖於八十五
    年一月七日，而妨害兵役治罪條例業於九十一年六月二十六日修正公布及施行，
    惟被告居住處所遷移，無故不依規定申報，致使本件點閱召集令無法送達之時間
    ，係於九十一年七月七日，已於該條例修正之後，本案原應適用修正後之新法，
    尚不生比較新舊法之問題，附此敘明。
據上論斷，應依刑事訴訟法第二百七十三條之一第一項、第二百九十九條第一項前段
妨害兵役治罪條例第十條第三項、第一項第三款、第六條第二項，刑法第十一條前段
、刑法第四十一條第一項前段，罰金罰鍰提高標準條例第二條，逕以簡易判決處如主
文所示之刑。
本案經檢察官林敏惠到庭執行職務。
中      華      民      國    九十三    年      十      月    二十六    日
                                臺灣高雄地方法院刑事庭
                                    法  官    唐中興
右正本證明與原本無異。
如不服本判決，應於判決送達後十日內，向本院提出上訴狀。
                                    書記官    陳掌珠
中      華      民      國    九十三    年      十      月    二十六    日
附錄本案論罪科刑法條全文：
妨害兵役治罪條例第十條
後備軍人意圖避免召集處理有下列行為之一者，處一年以下有期徒刑、拘役或科新臺
幣九萬元以下罰金：
一  離營歸鄉無故不依規定報到，或重複申報戶籍者。
二  拒絕依規定調查，或體格檢查不到者。
三  居住處所遷移，無故不依規定申報者。
國民兵犯前項第三款之罪者，處六月以下有期徒刑、拘役或科新臺幣三萬元以下罰金
。
後備軍人犯第一項之罪或國民兵犯前項之罪，致使召集令無法送達者，以意圖避免召
集論；分別依第五條或第六條科刑。
妨害兵役治罪條例第六條
意圖避免教育召集或勤務召集，而有下列行為之一者，處三年以下有期徒刑：
一  捏造免役、除役、轉役或免除召集原因者。
二  毀傷身體者。
三  拒絕接受召集令者。
四  應受召集，無故逾應召期限二日者。
五  使人頂替本人應召者。
無故不參加點閱召集，或意圖避免點閱召集，而有前項第一款至第三款及第五款行為
之一者，處一年以下有期徒刑、拘役或科新臺幣九萬元以下罰金。
國民兵為避免應召集輔助軍事勤務犯第一項之罪者，處三年以下有期徒刑。
